【裁判字號】    89,易,586
【裁判日期】    890712
【裁判案由】    竊盜等
【裁判全文】
臺灣士林地方法院刑事判決                          八十九年度易字第五八六號
    聲  請  人  臺灣士林地方法院檢察署檢察官
    被      告  甲○○
右列被告因贓物等案件，經檢察官聲請簡易判決處刑（八十九年度偵字第一六二號）
，本院內湖簡易庭認不得以簡易判決處刑，而移至本院刑事庭依通常程序處理，本院
判決如左：
    主  文
甲○○無罪。
    理  由
一、聲請簡易判決處刑意旨略以：被告丁○○（另行審結）意圖為自己不法之所有，
    於民國八十八年十月底某日許，在台北市內湖區○○○○道附近，竊取丙○○所
    有ＡＺＨ－四二一號機車（該車於七月十四日在台北市○○街附近失竊），得手
    後留為騎用。於八十八年十一月底及十二月六日借予知情贓車之被告甲○○使用
    。十二月六日下午三時四十分許，行經台北市○○○路二十三巷五之一號前為警
查獲，因認被告甲○○涉有贓物罪嫌。
二、按犯罪事實應依證據認定之，無證據不得推定其犯罪事實，刑事訴訟法第一百五
    十四條定有明文；次按認定犯罪事實，須依證據，而所謂證據，係指合法之積極
    證據就犯罪事實能為具體之證明者而言；又認定不利於被告之事實，須依積極證
    據，苟積極證據不足為不利於被告事實之認定時，即應為有利於被告之認定，更
    不必有何有利之證據，最高法院三十年上字第八一六號著有判例。再所謂「積極
    證據足以為不利被告事實之認定」，係指據為訴訟上證明之全盤證據資料，在客
    觀上已達於通常一般之人均不致於有所懷疑，而得確信被告確曾犯罪之程度，若
    未達到此一程度，而有合理懷疑之存在時，即無從為有罪之確信，此觀同院七十
    六年度台上字第四八九六號判例意旨自明。次按行為非出於故意或過失者，不罰
    ；又行為人對於構成犯罪之事實，明知並不違反其本意者，以故意論，刑法第十
    二條第一項、第十三條亦有明文。是故意犯之行為人須對於客觀不法構成要件之
    所有行為情狀有所認識，並有決意實現不法構成要件之主觀心態，或有容忍、聽
    任構成要件該當結果發生之心態，始符合該犯罪之主觀構成要件，得為故意犯刑
    罰法令處罰之對象。刑法第三百四十九條第一項之收受贓物罪，係故意犯，是行
    為人須知悉其為贓物，而仍故為收受，或縱令所買受者係贓物，亦不違反其本意
    ，始足當之，否則即不能以前揭收受贓物罪名相繩，觀諸上開法條之規定自明。
三、訊據被告甲○○固坦承於右揭時、地，向丁○○借機車騎用等情，惟堅決否認有
    何收受贓物犯行，辯稱：不知丁○○所借機車是贓物等語。本件聲請人認被告甲○○涉有收受贓物罪嫌，無非以：(一)被告丁○○、甲○○自白；(二)被害人丙○○
    指訴；(三)贓物領據乙紙為其論據。經查：
    (一)聲請人所舉被害人丙○○之指訴、贓物領據及被告丁○○之自白，均僅足以證
      明該車號ＡＺＨ－四二一號機車確為丙○○所失竊，及被告丁○○確有竊車之
      事實，而被告甲○○之自白，亦僅限於確有向被告丁○○借車乙節，至被告甲○○主觀上是否有收受贓物之故意，猶待相關事證予以認定。
    (二)被告於警訊、偵查及本院審理時，均堅稱不知前揭機車為贓物，核與同案被告
      丁○○於警訊、偵查中所供：甲○○不知該車機車為贓車，未告知機車係偷來
      的等語相符。
    (三)證人即本案承辦警員乙○○於本院審理時結證稱：查獲被告甲○○當時警員係
      穿著制服，巡邏車停於一旁，甲○○看到警察時未閃躲，很正常，並配合警方
      去找借車之被告丁○○等語屬實。
    (四)至被告甲○○向丁○○借車時未索取行車執照隨身攜帶，固屬違反道路交通管
      理處罰條例規定之行為，然查二人本屬同一場所工作之同事關係，被告甲○○
      暫時借車騎用，丁○○復非有何竊盜前科等不良前科之人（有臺灣高等法院檢
      察署刑案紀錄簡覆表及臺灣高等法院被告全國前案紀錄表各一份在卷足憑），
      被告甲○○未懷疑同事所借之車係贓車，暫時借用未索取行車執照，衡情尚屬
      合理，尚難以此遽為推斷其有收受贓物故意。
    (五)綜上：由同案被告丁○○之供述、被告甲○○為警查獲時之表現，均可認被告
      甲○○借用前揭機車時並無贓物之認識，而被告甲○○未向被告丁○○所取機
      車行照，在無其他相關事證下，亦難遽為被告甲○○有收受贓物故意之認定，
      此外，經本院依職權調查結果，復查無其他證據，足證被告有何收受贓物之犯
      行，不能證明被告犯罪，揆諸首揭說明，自應依法諭知其無罪之判決，
四、同案被告丁○○嗣到案後另行審結。
據上論斷，應依刑事訴訟法第四百五十二條、第三百零一條第一項判決如主文。
本案經檢察官王壬貴到庭執行職務。
中    華    民    國      八十九      年      七      月      十二    日
                                  臺灣士林地方法院刑事第三庭
                                      法  官
右正本證明與原本無異。
如不服本判決，應於判決送達後十日內，向本院提出上訴狀。
                                          書記官
中    華    民    國      八十        年              月              日


司法院資訊處製作；財團法人民間司法改革基金會備份。
